臺灣高等法院刑事判決　　　　　　　 93年度交上易字第304號
上　訴　人　臺灣板橋地方法院檢察署檢察官
被　　　告　甲○○
上列上訴人因被告過失傷害案件，不服臺灣板橋地方法院93年度
交易字第164號，中華民國93年10月15日第1審判決（臺灣板橋地
方法院檢察署檢察官以92年度調偵字第198 號聲請簡易判決處刑
，經臺灣板橋地方法院簡易庭認不宜以簡易判決處刑，改依通常
程序審理）提起上訴，本院判決如下：
    主  文
原判決撤銷。
甲○○從事業務之人，因業務上之過失傷害人，處有期徒刑月
，如易科罰金以佰元折算壹日。
    事  實
一、甲○○平日即駕駛營業小客車以送貨營生，為從事業務之人
    ，於民國92年7月1日14時30分許，駕駛車牌號碼T8─6948號
    自小貨車運送貨物時，沿台北縣三重市○○○路○段26 巷，
    由西往東，朝同路段35巷行駛，行經該路與前開2 巷之無號
    誌交岔路口，應注意支道車應暫停讓幹道車先行，而依當時
    天候晴、有日間自然光線、柏油路面乾燥無缺陷、視距良好
    ，並無不能注意之情事，竟疏未注意，適告訴人乙○○○騎
    乘車號QCM─889號機車沿同市○○○路○ 段由南往北直行，
    亦疏未注意車前狀況，在該交叉路口，二車發生碰撞，致告
    訴人乙○○○受有左側第五肋骨骨折、左眼鈍傷、左髖部拉
    傷等傷害。甲○○於肇事後，未被有偵查犯罪職權之機關或
    公務員發覺前，即主動向據報到場處理之台北市政府警察局
    三重分局警員坦承肇事並接受裁判。
二、案經告訴人乙○○○訴由台北縣政府警察局三重分局報請台
    灣板橋地方法院檢察署檢察官偵查後聲請簡易判決處刑，經
    台灣板橋地方法院認不宜以簡易判決處刑，改依通常程序審
    理。
    理  由
一、訊據被告甲○○固坦承於右揭時、地駕車與告訴人乙○○○
    所騎乘機車發生車禍，致告訴人受傷之事實不諱，惟矢口否
    認有何過失致人傷害之犯行，辯稱：車禍發生時，伊駕駛的
    貨車車頭已駛進永安北路2 段35巷內，並沒有支道車未讓幹
    道車先行之情形，且當時是告訴人騎乘機車由北向南撞伊貨
    車左邊，車禍後伊貨車車頭也沒有任何損害，告訴人所講車
    禍前之行車方向不正確，本件車禍伊並無過失云云。經查：
  (一)、程序問題
  １、被告以外之人於偵查中向檢察官所為之陳述，除顯有不可
      信之情況外，得為證據，刑事訴訟法第159 條之1第2項定
      有明文。告訴人乙○○○於偵查中向檢察官所為之陳述，
      並無顯不可信之情況，自得為證據。
  ２、被告甲○○對本件告訴人於警詢之陳述及其所提出診斷證
      明書、道路交通事故調查報告表、道路交通事故現場圖（
      含草圖）、台北縣政府警察局三重分局道路交通補充資料
      表各1紙，及肇事現場相片12幀（見核退字第7116 號卷第
      27 頁、11至12頁、9至10頁、21頁、15至20頁）之證據能
      力並不爭執，依刑事訴訟法第159條之5第2 項之規定，自
      得作為證據，合先敘明。
  ３、至於證人即本案車禍處理警員陳俊良於本院審理時證稱：
      「車禍發生時，肇事二車伊曾親自見過，到現場時，見到
      小貨車左前保險桿有凹陷，相片有呈現出來，但不是新痕
      跡是屬舊痕跡。左側車身中間有黑色部分類似機車菜籃擦
      撞之痕跡，（提示偵卷18頁相片下方）是屬於後輪胎上面
      部位。本次接獲傳票後，再注意核對第5、6、7、9張照片
      後，再看被害人之筆錄，其陳述說『在10公尺左右我就見
      到一部自小貨車從我的左側也就是永安北路26巷，該車就
      以右車車頭先撞擊到我車的左側車身，再碰到我車子的右
      側後方的車身，才發生本案』，所以我『認為』是菜籃的
      痕跡。（庭呈照片12張）」（本院卷2 第39頁），純係證
      人陳俊良個人判斷或推側之詞，依刑事訴訟法第160 條之
      規定，並不得作為證據。
  (二)、被告於92年7月1日14時30分許，駕駛車牌號碼T8─6948號
      自小貨車，沿台北縣三重市○○○路○ 段26巷由西往東，
      朝永安北路2 段35巷方向直行，行經永安北路2段與前開2
      巷（即26巷、35巷）之無號誌交岔路口時，在靠近永安北
      路2段35巷口附近與告訴人乙○○○騎乘車號QCM─889 號
      機車發生碰撞，致告訴人乙○○○人車倒地，並受有左側
      第五肋骨骨折、左眼鈍傷、左髖部拉傷之事實，業據被告
      甲○○於警詢時及偵審中坦承不諱（見核退字第7116號卷
      第3至4頁、偵查卷第3至5頁、原審交簡字第48卷第14頁、
      原審交易字第164 號卷第13頁），核與告訴人指訴車禍受
      傷之情節大致相符（見核退字第7116號卷第5至6頁、原審
      交簡字第48號卷第35頁、原審交易字第164 號卷第30至31
      頁、本院卷二第28頁），並有診斷證明書、道路交通事故
      調查報告表、道路交通事故現場圖（含草圖）、台北縣政
      府警察局三重分局道路交通補充資料表各1 紙，及肇事現
      場相片12幀在卷可稽（見核退字第7116號卷第27頁、11至
      12頁、9至10頁、21頁、15至20頁），堪信屬實。
  (三)、依卷附道路交通事故調查表所載（見核退字第7116號卷第
      11至12頁），本件車禍發生時之情狀為下午14時30分，天
      晴，有日間自然光線，市區道路，限速50公里，四岔路附
      近，無交通號誌，路面鋪設裝柏油，乾燥無缺陷，道路無
      障礙物，視距良好。本件經檢察官函送台灣省台北縣區車
      輛行車事故鑑定委員會鑑定，鑑定結果認為：「一甲○○
      駕駛自小貨車，行經無號誌之交岔路口，支線道車未暫停
      讓幹道車先行，為肇事主因。二乙○○○駕駛輕機車，行
      經誌無號誌之交岔路口，未注意車前狀況，為肇事次因。
      」有該鑑定委員會92年10月20日北鑑字第921389號函及所
      附鑑定意見書（見偵字第16656 號卷第13至15頁），經原
      審再送台灣省車輛行車事故覆議鑑定委員會覆議，亦維持
      同一見解，有該覆議鑑定委員會93年2 月20日府覆議字第
      92111534號函及所附覆議意見在卷（見原審交簡字第48號
      卷第24至26頁）可佐，是被告甲○○確實係支線道車未暫
      停讓幹線道車先行，其有過失至明。
  (四)、告訴人於警詢時指稱：車禍時伊騎乘機車沿永安路2 段南
      向北方向行駛，至同路段35巷口時，伊在大約10公尺處有
      看見一部自小貨車從伊左側（即永安北路26巷）快速向伊
      行駛過來，是該貨車右側車頭先撞擊伊機車左側車身後，
      再碰撞該貨車右側後方車身等語（見核退字第7116號卷第
      5 頁背面）。至於告訴人就下列問題，陳述稍不一致，並
      不影響主要事實陳述之真實性：
  １、告訴人就車禍前是否看見被告貨車部分，告訴人於偵查中
      證稱：車禍前伊騎車經過巷口，沒有見到對方（即被告）
      的車子，伊想直走就被撞，被告車子是從左邊來的等語（
      見偵字第16656號卷第4頁）；嗣告訴人於偵查中又稱：被
      告不知從哪裡出來等語（見前開偵查卷第4 頁），雖不一
      致，惟並不影響被告甲○○與乙○○○發生車禍之事實。
  ２、告訴人就被告貨車與告訴人機車碰撞部位一節，告訴人於
      偵查中證稱：伊機車前面和中間被撞，伊不知被告貨車何
      部位撞到機車，是伊機車左前側被撞到，如何被撞到，伊
      不知道等語（見前開偵查卷第4 頁反面），惟並不影響被
      告確實與乙○○○發生車禍之事實。
  (五)、至於被告之抗辯，並不足採，
  １、被告於警詢時及偵審中迭次供述：車禍時伊突然聽到撞擊
      聲，當時伊貨車車頭已進入35巷內，貨車車尾在外，伊就
      下車看到告訴人騎乘機車倒在路口中附近，並發現貨車左
      後輪上的箱子有刮痕凹陷等語（見核退字第7116 號卷第3
      頁反面、偵字第16656號卷第4頁反面、原審交簡字第48卷
      第14頁、原審交易字第164 號卷第13頁），惟被告撞擊告
      訴人之機車後，仍繼續前行，當然被告所駕駛之貨車車頭
      已進入35巷內，貨車車尾在外，此為理所當然，故尚難據
      此否定其與告訴人發生車禍之事實。至被告所駕駛之貨車
      左後輪上的箱子有刮痕凹陷，是否本件車禍所致，僅有被
      告甲○○片面之詞，並無其他積極證據可佐，尚難輕信。
  ２、上開道路交通補充資料表、車損照片雖然分別載明或顯示
      車禍後被告貨車左後輪上方車箱（框）有凹陷等情（見核
      退字第7116號卷第18頁、21頁），惟此係證人即本案車禍
      處理警員陳俊良聽信被告甲○○之片面告知，並無證據可
      佐，此觀證人陳俊良於原審調查時結證稱：伊去現場處理
      時有問被告車禍撞擊點，被告說是貨車左側，所以伊就貨
      車左側部分拍照，而被告貨車其他部位伊也有查看，但是
      並沒有很明顯的撞擊痕跡等語（見原審交簡字第48號卷第
      34頁）至明。證人陳俊良於本院審理時亦到庭證稱：「我
      到現場後，見到小貨車左前保險桿有凹陷，相片有呈現出
      來，但不是新痕跡是屬舊痕跡。」等語（本院卷2 第38頁
      ），果係被告駕駛之貨車左側擦傷告訴人之機車，為何不
      是新痕跡而是舊痕跡？是以被告貨車左後輪上方車箱（框
      ）有凹陷並非係本件車禍所造成，堪以認定。
  ３、至於並無其他事證顯示車禍時被告貨車除後輪上方車箱（
      框）外之其他部位有何明顯撞擊痕跡一節，業經證人即現
      為台北市政府警察局交通大隊之組員黃峰亮到本院結證稱
      ：「車有可能會沒有痕跡」等語（本院卷2 第71頁），是
      以尚難因被告所駕駛之貨車查無其他部位有何明顯撞擊痕
      跡，而為有利被告之認定。
  ４、被告抗辯：告訴人之機車不可能會180 度的轉向云云，惟
      查：證人黃峰亮到本院結證稱：「因為機車是屬較不穩定
      的交通工具，被撞後人可能倒後，機車不一定會朝一定的
      方向，各種方向均有可能，所以本件由南向北的行進方向
      撞擊的結果，有可能車頭180度朝向南。」等語（本院卷2
      第73頁），且本院依職權向台灣省台北縣區車輛行車事故
      鑑定委員會函查：為何告訴人之機車有180 度之轉向，經
      該委員會函覆：「本案乙○○○沿三重市○○○路南向北
      行駛，行至肇事路口時，與左方沿永安北路2 段26巷行駛
      之甲○○右前側車頭及車身擦撞，乙○○○車頭被擦撞時
      車頭被帶往前方向，且以車頭為力距中心，及本身之車速
      慣性，車尾自然往前甩，倒地時前車頭與原行駛方向剛好
      相反，當然就是180度方向。」有該委員會92年3月18日北
      縣鑑字第0925121389號函在卷（見本院卷2 第66頁）可佐
      ，是以尚難依告訴人機車之180 度的轉向而為有利被告之
      認定。
  (六)、關於本案車禍時告訴人機車之行車方向，告訴人於警詢及
      本院訊問一再指述其係騎乘機車沿永安路2 段南向北方向
      行駛，並在同路段35巷口時，遭被告貨車右側車頭撞擊機
      車左側等情（見核退字第7116號卷第5 頁反面），經查：
      依照補充資料表所示，告訴人之左側臉有擦傷，左眼有腫
      大，左側肋骨有骨折的現象，足徵告訴人車確實是在左側
      被撞，否則不會所有傷勢都出現在告訴人之身體左側。且
      被告於警詢時亦稱：「我從右後照鏡發現輕機車倒地」有
      交通事故談話紀錄表在卷（核退卷第13頁）可佐，如被告
      車之右側未與告訴人車發生車禍，被告為何看其右側車身
      呢？足徵告訴人稱其南向北行進而與被告車右側發生車禍
      ，應可認定，被告辯稱：告訴人車由北向南撞擊被告之左
      側車身云云，與上開事證不符，自難採信。
  (七)、綜上各節可知，被告甲○○駕駛自小貨車，行經無號誌之
      交岔路口，支線道車未暫停讓幹道車先行，乙○○○駕駛
      輕機車，行經誌無號誌之交岔路口，未注意車前狀況，而
      發生本件車禍，致乙○○○受有左側第五肋骨骨折、左眼
      鈍傷、左髖部拉傷等傷害，被告之過失與告訴人之受傷，
      具有相當因果關係至明。
  (八)、本件事證明確，被告甲○○犯有業務過失傷害之犯行，洵
      堪認定，應依法論科。
二、按「刑法上所謂業務，係指個人基於其社會地位繼續反覆所
    執行之事務，其主要部分之業務固不待論，即為完成主要業
    務所附隨之準備工作與輔助事務，亦應包括在內」，此有最
    高法院71年台上字第1550號判例參照：再「汽車駕駛人之駕
    駛工作，乃隨時可致他人身體生命於危險之行為，並係具有
    將該行為繼續，反覆行使之地位之人。因此應有經常注意避
    免他人於危險之特別注意義務。上訴人所駕駛之客貨兩用車
    ，係以之為販賣錄音帶所用，其本人並以販賣錄音帶為業，
    故其駕駛該車本屬其社會活動之一，在社會上有其特殊之屬
    性（地位），其本於此項屬性（地位）而駕車，自屬基於社
    會生活上之地位而反覆執行事務，在此地位之駕車，不問其
    目的為何，均應認其係業務之範圍。上訴人徒以其時非用以
    運載錄音帶，即謂非業務行為，難認有理由」，此亦有最高
    法院75年台上字第1685號判例可資參照。本案被告平日於自
    家經營之五金行看店並與其父一同駕駛自用小貨車運送五金
    貨物為業，有時為其父駕車，有時為被告駕車，肇事當日因
    其父適有飲酒，乃由其獨自駕車送貨等情，業據被告於偵查
    、原審及本院審理時坦認在卷（見偵字第16656號卷第5頁、
    原審交簡字第48卷第13至14頁、37頁、原審交易字第164 號
    卷第30頁、本院卷二第74至75頁），揆諸前揭最高法院二則
    判例意旨，駕駛自用小貨車乃為被告基於其從事販售五金貨
    物業務之社會地位所繼續反覆執行，為順利完成其主要業務
    所附隨之輔助事務，其駕駛上開自用小貨車在道路上行駛，
    乃屬於基於其社會生活上之地位而反覆執行之事務，被告自
    為以駕駛為附隨業務之人。核其所為，係犯刑法第284條第2
    項前段之從事業務之人，因業務上之過失傷害人罪。檢察官
    聲請簡易判決處刑書雖認被告所為，係犯刑法第284條第1項
    前段之普通過失致輕傷害罪名，但蒞庭之公訴檢察官於原審
    審理時已當庭變更起訴法條為同法第284條第2項前段之從事
    業務之人，因業務上之過失傷害人罪（見原審交易字第 164
    號卷第32頁），本院即無庸變更起訴法條。又被告於肇事後
    ，犯罪未發覺前向警察機關自首，此有前開道路交通事故肇
    事人自首情形紀錄表附卷可稽（見核退字第7116號卷第22頁
    ），已符刑法第62條前段所定對於未發覺之犯罪自首而接受
    裁判之要件，應依該條規定減輕其刑。
三、原審就被告甲○○上述犯行，未詳加調查，細心勾稽，遽為
    無罪之判決，自有未洽。檢察官上訴意旨執此指摘原判決不
    當，為有理由，自應由本院將原判決予以撤銷改判。爰審酌
    被告違反駕駛人注意義務之疏失程度、被害人受傷及其與有
    過失之程度、被告肇事後自首不規避刑責之犯後態度，事故
    發生迄今猶未賠償告訴人所受損害等一切情狀，量處被告甲
    ○○有期徒刑三月，並諭知易科罰金之折算標準，以示懲戒
    。
據上論斷，應依刑事訴訟法第369條第1項前段、第364條、第299
條第1項前段，刑法第284條第2項前段、第62條前段、第41 條第
1項前段，罰金罰鍰提高標準條例第1條前段、第2 條，判決如主
文。
本案經檢察官黃東焄到庭執行職務。
中　　華　　民　　國　　94　　年　　4 　　月　　28　　日
　　　　　　　　　刑事第二庭    審判長法  官  蔡  長  溪
　　　　　　　　　　　　　　　　　　  法　官  楊  貴  志
　　　　　　　　　　　　　　　　　　  法　官  林  俊  益
以上正本證明與原本無異。
不得上訴。
                                      書記官  廖  月  女
中　　華　　民　　國　　94　　年　　4 　　月　　29　　日
附錄：本案論罪科刑法條全文
中華民國刑法第284條
（過失傷害罪）
因過失傷害人者，處6月以下有期徒刑、拘役或500元以下罰金，
致重傷者，處1年以下有期徒刑、拘役或五百元以下罰金。
從事業務之人，因業務上之過失傷害人者，處1年以下有期徒刑
、拘役或1000元以下罰金，致重傷者，處3年以下有期徒刑、拘
役或2000元以下罰金。
